【裁判字號】    92,自,271
【裁判日期】    920724
【裁判案由】    違反動產擔保交易法
【裁判全文】
臺灣臺中地方法院刑事判決                          九十二年度自字第二七一號
    自  訴  人  甲○○○有限公司  設臺中市○區○○路二段一五六號六樓
    代  表  人  丙○○
    代  理  人  乙○○
    被      告  丁○○
右列被告因違反動產擔保交易法案件，經自訴人提起自訴，本院判決如左：
    主  文
丁○○動產擔保交易之債務人，意圖不法之利益，將標的物遷移，致生損害於債權人
，處罰金壹仟元，如易服勞役，以佰元折算壹日。
    事  實
一、丁○○於民國九十一年二月十五日以動產擔保交易附條件買賣方式，向甲○○○
    有限公司（以下簡稱久玖公司）購買車號ＭＴ５─６９５號重型機車一輛，為動
    產擔保交易之債務人，約定總價金新台幣（以下同）六萬七千八百七十元，自九
    十一年三月二十五日起至九十二年一月二十五日止，以每月為一期，分十一期給
    付，丁○○應於每月二十五日付款六千一百七十元。標的物存放地點為丁○○居
    住處所：臺中縣豐原市○村路五九三號，在價金未付清之前，標的物所有權仍屬
    於久玖公司所有，丁○○僅得依約占有使用，不得任意遷移、出賣、出質、移轉
    、抵押或為其他處分。詎丁○○在取得標的物之後，僅支付三期分期款，即意圖
    不法之利益，於九十一年七月間某日將該機車遷離上址，寄到臺北市騎用，且未
    留下聯絡方法，致久玖公司派人多次前往契約書所約定之標的物存放地點欲取回
    機車，均無所獲，因而受有損害。
二、案經久玖公司提起自訴。
    理  由
一、訊據被告丁○○固坦不諱言有和自訴人簽訂右揭附條件買賣契約，但否認有何犯
    行，辯稱：其並非惡意不付款，是因為工作不穩定沒有錢可以繳，當時在北部有
    找到工作，就把車子騎到北部，並有告訴自訴人，也有約定每二十六日繼續繳款
    ，但其賺不到那麼多錢，所以繳不出來云云。經查，自訴代理人乙○○於本院九
    十二年六月十二日審理時到庭指稱：被告要遷走的時候其知道，但是其有對被告
    表示機車遷到哪裡及聯絡電話要告訴自訴人，然被告遷到北部之後就沒有下落，
    直到提起本件自訴之後才跟其聯絡。在開庭之前都沒有辦法聯絡到被告等語。次
    查，被告於同次審理時亦自承：「我確實沒有電話，我是打零工，居無定所，所
    以沒有固定的地點可以讓他們知道。親戚他們也找不到我，我是哪裡有工作就到
    哪裡工作，所以他們找不到我。自訴人他們說有開庭，我有告訴我親戚說如果有
    法院的傳票要告訴我，但是他們說沒有。」等語，足認被告於自訴人提起本件訴
    訟前均下落不明，且未主動與自訴人聯絡，致自訴人遍尋無著，其主觀上當有不
    法利益之意圖，被告所辯尚非可採。此外，復有動產擔保附條件買賣契約書影本
    、臺中支局郵局第一七三一號存證信函影本各一份在卷可稽，本件事證明確，
    被告之犯行堪以認定。
二、核被告丁○○所為，係犯動產擔保交易法第三十八條之罪。爰審酌被告犯罪之動
    機、目的、手段，所生之危害及犯罪後業與自訴人達成和解，並清償全部款項，
    （此有和解書影本一份在卷可憑），態度良好等一切情狀，量處如主文所示之刑
    ，並諭知易服勞役之折算標準。
據上論斷，依刑事訴訟法第三百四十三條、第二百九十九條第一項前段，動產擔保交
易法第三十八條，刑法第十一條前段、第四十二條第二項前段，罰金罰鍰提高標準條
例第一條前段、第二條，判決如主文。
中      華      民      國    九十二    年      七      月    二十四    日
                                        法  官  陳慧珊
右正本證明與原本無異。
如不服本判決，應於送達後十日內向本院提出上訴狀（須附繕本），上訴於臺灣高等
法院臺中分院。
                                        書記官
中      華      民      國    九十二    年      七      月    二十四    日
【附錄論罪科刑法條】
動產擔保交易法第三十八條：
動產擔保交易之債務人，意圖不法之利益，將標的物遷移、出賣、出質、移轉、抵押
或為其他處分，致生損害於債權人者，處三年以下有期徒刑、拘役或科或併科六千元
以下之罰金。


司法院資訊處製作；財團法人民間司法改革基金會備份。
